臺灣彰化地方法院民事判決
110年度重國字第2號
原      告  蔣惟綱  
被      告  國軍退除役官兵輔導委員會彰化榮譽國民之家

法定代理人  史浩誠  
訴訟代理人  施凱偉  
上列當事人間請求國家賠償事件，本院於民國110年12月15日言
詞辯論終結，判決如下：
    主      文
原告之訴駁回。
訴訟費用由原告負擔。
    事實及理由
一、本件原告於起訴前，已先以書面向被告請求賠償，經兩造於
    民國108年9月25日協議不成立乙情，業據原告提出存證信函
    、國家賠償事件協議書為證（見本院卷第87頁、第79頁），
    是原告提起本件訴訟，符合國家賠償法第10條、第11條第1
    項前段規定，合先敘明。
二、原告主張：原告對訴外人徐又生有本金新臺幣（下同）285,
    000元借款債權，徐又生為被告安養之榮譽國民（下稱榮民
    ），徐又生於000年0月0日死亡，當時被告家主任楊樹湘明
    知原告為徐又生之債權人，未依退除役官兵死亡無人繼承遺
    產管理作業程序（下稱作業程序）第三點（一）規定，於2
    個月內通知原告，侵害原告對徐又生之債權，致原告無從受
    償、身心受創，更因此喪失生育功能，受有債權損失457,30
    9元（本金及利息合計）、追償債務工本費21,582元、手術
    費2,308,257元、裁判費損失60,723元、體能損失1,000,000
    元、非財產上損害2,000,000元、時間損失1,241,250元。爰
    依國家賠償法第2條第2項規定，提起本件訴訟。並聲明：被
    告應給付原告7,089,121元。
三、被告則以：徐又生為有眷榮民，被告已依規定通知其繼承人
    ，原告應向徐又生繼承人行使權利。徐又生繼承人事後拋棄
    繼承，則與被告無關，原告本件請求並無理由等語，資為抗
    辯，並聲明：原告之訴駁回。
四、經查，原告對徐又生有借款債權285,000元本息，徐又生於0
    00年0月0日死亡，其繼承人均已拋棄繼承等事實，有臺灣臺
    中地方法院（下稱臺中地院）105年度中簡字第2317號判決
    、債權憑證、除戶謄本、家事事件公告、臺中地院106年司
    繼字第1836號、第1956號拋棄繼承卷宗節本在卷可稽（見本
    院卷第39頁至第43頁、第57頁、第63頁、第239頁、第279頁
    至第304頁），且為兩造所不爭執，自堪信為真實。
五、原告另主張被告違反作業程序規定，侵害原告債權乙節，則
    為被告所否認，並以前詞置辯。是本院所應審酌者厥為：被
    告有無違反作業程序規定？茲論述如下。
六、按公務員於執行職務行使公權力時，因故意或過失不法侵害
    人民自由或權利者，國家應負損害賠償責任。公務員怠於執
    行職務，致人民自由或權利遭受損害者亦同。國家賠償法第
    2條第2項定有明文。次按作業程序第三點（一）規定：「三
    、清償債務及交付遺贈物：（一）對於已知之亡故退除役官
    兵之債權人、受遺贈人，遺產管理人應自知悉起2個月內分
    別通知之。」又作業程序係依退除役官兵死亡無人繼承遺產
    管理辦法（下稱管理辦法）第11條規定訂定之（參見作業程
    序第一點），而管理辦法則係依臺灣地區與大陸地區人民關
    係條例（下稱兩岸人民關係條例）第68條第3項規定授權訂
    定（參見管理辦法第1條，上開規定均見本院卷第227頁至第
    235頁）。由此可知，適用作業程序及管理辦法，係以符合
    兩岸人民關係條例第68條為前提。復按兩岸人民關係條例第
    68條第1項雖規定：「現役軍人或退除役官兵死亡而無繼承
    人、繼承人之有無不明或繼承人因故不能管理遺產者，由主
    管機關管理其遺產。」惟兩岸人民關係條例係規範臺灣地區
    與大陸地區人民往來，並處理衍生法律事件之法律（參見該
    條例第1條），故同條例第68條第1項在解釋上，應限於無繼
    承人、繼承人有無不明或因故不能管理遺產，有涉及大陸地
    區情形，始有適用。若現役軍人或退除役官兵死亡，其繼承
    無涉大陸地區人民者，因不涉及大陸地區人民權利，自無兩
    岸人民關係條例及授權制定規範之適用餘地。
七、經查，徐又生之出生地為苗栗縣乙情，有前揭除戶謄本在卷
    可佐，足見其並非大陸來臺之退除役官兵。而原告亦未主張
     或舉證證明徐又生之繼承有涉及大陸地區人民情形，揆諸
    前揭說明，本件自無適用兩岸人民關係條例第68條及授權制
    定管理辦法、作業程序之餘地。準此，原告主張被告違反作
    業程序規定，行使公權力有故意、過失乙情，即屬無據。從
    而，原告依國家賠償法第2條第2項規定，請求被告負國家賠
    償責任，為無理由，應予駁回。
八、本件事證已臻明確，兩造其餘攻擊防禦方法及證據，核與判
    決結果不生影響，爰不一一論列，併此敘明。
九、訴訟費用負擔之依據：民事訴訟法第78條。
中　　華　　民　　國　　110 　年　　12　　月　　29　　日
                  民事第一庭    法  官  歐家佑
以上正本係照原本作成。
如不服本判決，須於判決送達後20日內向本院提出上訴狀。(須
按他造當事人之人數附繕本)。如委任律師提起上訴者，應一併
繳納上訴審裁判費。
中　　華　　民　　國　　110 　年　　12　　月　　29　　日
                                書記官  黃明慧